臺灣臺南地方法院民事判決
110年度國字第7號
原      告  勤恒有限公司

法定代理人  郭知婷  
訴訟代理人  郭小如律師
            曾本懿律師
            張清雄律師
被      告  臺南市永康地政事務所

法定代理人  周彥廷  
訴訟代理人  郭盈淑  
            吳惠綺  
被      告  臺南市政府財政稅務局

法定代理人  陳柏誠  
訴訟代理人  施琇如  
            林大倫  
            林佳億  
上列當事人間請求國家賠償事件，經本院於民國110年11月23日
言詞辯論終結，判決如下：
    主    　文
原告之訴及假執行之聲請均駁回。
訴訟費用由原告負擔。
    事實及理由
一、原告起訴主張：
㈠、緣原告前於民國94年9月19日向訴外人李葉工業股份有限公司
    （下稱李葉公司）購買臺南市○○區○○段0000地號土地及其上
    同段111、111-1、111-2、111-3建號之建物，有買賣契約書
    可稽（原證1），經改制前之臺南縣稅捐稽徵處新化分處（
    下稱新化分處）審查後，以原告為納稅義務人，核課契稅，
    有94年契稅繳款書可稽（原證2），另經改制前之臺南縣永
    康地政事務所亦核發予原告移轉登記後之土地所有權狀及建
    物所有權狀（原證3），又改制前之臺南縣稅捐稽徵處並逐
    年對原告就系爭新建物徵收房屋稅。
㈡、然嗣原告於109年7月間，欲將系爭房地出售予訴外人李享之
    時，於申報契稅之際，經被告臺南市政府財政稅務局新化分
    局（下稱被告財稅局）表示：建物所有權狀所表彰之地上物
    （下稱系爭舊建物）早已於大約72年間就已經燒燬，故現在
    的建物是大約74年間在原地重建者，是新建物，所以無法核
    發契稅繳稅單等語。原告因此無法繳納契稅，且改制前臺南
    縣永康地政事務所核發之建物所有權狀也被要求註銷，導致
    原告無法提供廠房之權狀，遭買受人李享要求依原來議定之
    買賣價金再減價新臺幣（下同）100萬元，因此原告受有100
    萬元之損害。
㈢、按本法所稱公務員者，謂依法令從事於公務之人員。公務員
    於執行職務行使公權力時，因故意或過失不法侵害人民自由
    或權利者，國家應負損害賠償責任。依第二條第二項請求損
    害賠償者，以該公務員所屬機關為賠償義務機關。國家損害
    賠償，除依本法規定外，適用民法規定。依本法請求損害賠
    償時，應先以書面向賠償義務機關請求之。國家賠償法第2
    條第1項、第2項前段、第9條第1項、第5條及第10條第1項定
    有明文。又賠償義務機關拒絕賠償，或自提出請求之日起逾
    三十日不開始協議，或自開始協議之日起逾六十日協議不成
    立時，請求權人得提起損害賠償之訴。但已依行政訴訟法規
    定，附帶請求損害賠償者，就同一原因事實，不得更行起訴
    ，為國家賠償法第11條第1項所明文。原告主張被告2人應負
    國家賠償責任，已於109年12月30日具狀分別向被告請求國
    家賠償（原證4），經被告財稅局以110年1月20日函拒絕（
    原證5）及被告臺南市永康地政事務所（下稱被告永康所）
    以110年2月17日函拒絕（原證6），故原告爰依國家賠償法
    第11條第1項提起本件損害賠償之訴，應屬合法。
㈣、按因登記錯誤、遺漏或虛偽致受損害者，由該地政機關負損
    害賠償責任，土地法第68條第1項定有明文。次按土地法第6
    8條第1項規定之立法意旨，係在貫徹土地登記之公示性及公
    信力，使土地權利人不因地政機關就土地登記之錯誤、遺漏
    或虛偽而受損害，以兼顧交易安全及權利人之權利保障。在
    不動產交易時，通常雙方就標的均以地政機關記載之不動產
    為準，且地政機關所為登記，均經嚴謹之程序，少有登記錯
    誤之情況，依一般交易常情，地政機關關於買賣標的之不動
    產登記，客觀上將使買賣雙方信賴該登記，進而依該登記洽
    談價金、締結契約，然而本件：
①、「原證1」之不動產買賣契約書就建物標示的部分，即手寫記
    載「如地政機關記載」，原告購買後，改制前臺南縣永康地
    政事務所亦核發原證2之土地所有權狀、建物所有權狀給原
    告，基於交易安全之考量，就此因登記錯誤、遺漏或虛偽致
    原告受損害者，應由該地政機關負損害賠償責任。
②、原告因信賴改制前臺南縣永康地政事務所就建物所為之登記
    ，94年時委託代理人填具契稅申報書，辦理契稅申報，由改
    制前臺南縣永康市公所代徵契稅，原告無從得知系爭建物曾
    經燒毀並重建，若如被告財稅局拒絕賠償理由書所稱，契稅
    申報為契稅核課之必要，為何原告於109年7月將系爭房地出
    售給李享，申報契稅時，被告財稅局可以做上開要求及行政
    處分？顯見被告財稅局於核課契稅之時，應有審查之義務，
    然改制前新化分處卻未經審核，即核課契稅，原告依核課金
    額繳納契稅，產生信賴，進而於109年7月將系爭房地出售李
    享，卻因舊建物所有權狀遭註銷而被減價100萬元。
㈤、又按數人因共同過失不法侵害他人之權利者，依民法第185條
    規定應負連帶賠償責任，苟各行為人之過失均為其所生損害
    之共同原因，即所謂行為關連共同，亦足成立共同侵權行為
    。原告信任改制前新化分處以原告為納稅義務人核課契稅，
    及改制前臺南縣永康地政事務所核發之建物所有權狀之行政
    處分，對於系爭建物前已滅失一無所知，然改制前新化分處
    明知此事實，在94年原告買受系爭建物時，卻因為公務員於
    執行職務行使公權力時，因故意或過失對原告隱瞞此事，審
    查後仍以原告為納稅義務人，核課契稅，甚至逐年對原告徵
    收房屋稅，改制前臺南縣永康地政事務所之公務員亦因故意
    或過失，對原告核發建物所有權狀，原告因信任改制前新化
    分處之核課契稅、逐年徵收房屋稅及改制前臺南縣永康地政
    事務所核發之建物所有權狀的行政處分，從未懷疑所表彰的
    地上物不存在，而與李享簽立買賣契約，後因無法繳納契稅
    、建物所有權狀遭到註銷，以致原告被減價100萬元，造成
    原告之財產損失。被告2人之過失均為原告所生損害之共同
    原因，即所謂行為關連共同，亦足成立共同侵權行為。
㈥、被告財稅局拒賠書中陳稱（原證1）：原告於契稅申報時負有
    正確申報之義務，原告申報時記載系爭建物起課年月分別為
    75年8月及89年7月，原保存登記建物其建築完成日期、主要
    建築材料分別為大灣段111建號：68年10月、加強磚造，111
    -1建號：61年12月、鐵架磚石棉瓦，111-2建號：57年10月
    、木造，111-3建號：57年10月、鐵架磚木石棉瓦；而系爭
    建物之起課年月及構造別，房屋稅籍編號「00000000000」
    ：75年8月、加強磚造及「00000000000」：89年7月、鋼鐵
    造。是以，系爭建物與原保存登記建物間之建築外觀新舊程
    度及建築構造顯有不同，原告未予查明，而於辦理契稅申報
    時，仍提供錯誤資料，導致改制前永康市公所核定契稅繳款
    書上仍載原保存登記建物之建號，原告不得據此主張信賴保
    護云云，惟被告財稅局所辯並非事實：
①、原告94年9月19日與李葉公司簽立的買賣契約書，原告所購買
    的不動產標的，原本就是一筆土地及其上的四個建物。
②、原告日前赴臺南市政府聲請系爭建物之藍晒圖（原證7），亦
    可見系爭建物之原貌，比對GOOGLE空照圖（原證8），可以
    看出系爭建物為長條型，由屋頂可以看出得區分為A、B、C
    、D四棟建物。
③、系爭房地已經出售予他人，原告現場拍照可知系爭建物為一
    長型工廠用地，四間建物打通，由屋頂照可以看出區分為A
    、B、C、D四建物（原證9），其中：
　⒈A建物：應即為「大灣段111建號：68年10月、加強磚造」之
    建物，有現場照片可稽（原證10），其中藍色屋頂部分是95
    年增建，其餘部分，顯為老舊磚造建物，並無「系爭建物與
    原保存登記建物間之建築外觀新舊程度及建築構造顯有不同
    」的情況。
　⒉B建物：應即為「111-1建號：61年12月、鐵架磚石棉瓦」之
    建物，有現場照片可稽（原證11），其中藍色部分是95年增
    建，其餘部分，顯有鐵架磚石棉瓦之構造，並無「系爭建物
    與原保存登記建物間之建築外觀新舊程度及建築構造顯有不
    同」的情況。
　⒊C建物：應即為「111-2建號：57年10月、木造」之建物，有
    現場照片可稽（原證12），屋況十分老舊，屋頂為95年增建
    之鐵皮屋頂，並無「系爭建物與原保存登記建物間之建築外
    觀新舊程度及建築構造顯有不同」的情況。
　⒋D建物：應即為「111-3建號：57年10月、鐵架磚木石棉瓦」
    之建物，有現場照片可稽（原證13），至今仍有石棉瓦之構
    造，並無「系爭建物與原保存登記建物間之建築外觀新舊程
    度及建築構造顯有不同」的情況。
④、況且原告並非建築專業人士，購入系爭房地時，其建物的現
    場狀況也確實是區分為四間極為老舊的建築，具有鐵架、磚
    石、棉瓦等構造，依一般人之經驗法則，無從判定系爭建物
    與原保存登記建物間之建築外觀有新舊程度及建築構造不同
    ，故被告辯稱原告不得據此主張信賴保護云云，洵屬無據。
㈦、按訴狀送達後，原告不得將原訴變更或追加他訴。但有下列
    各款情形之一者，不在此限：二、請求之基礎事實同一者。
    七、不甚礙被告之防禦及訴訟之終結者。民事訴訟法第255
    條第1項第2款及第7款定有明文。本件原告起訴後，就同一
    事實，就起訴狀所列以外之其餘損失，也曾於110年5月13日
    以國家賠償請求書（原證14）向被告2人請求國家賠償64萬4
    ,251元，經被告財稅局以110年5月19日南市財局字第110105
    0025號函檢送拒絕賠償理由書（原證15）及被告永康所以11
    0年6月8日所登記字第1100052914號函檢送拒絕賠償理由書
    （原證16），故原告就原起訴請求之損害賠償金額予以調整
    ，因請求之基礎事實同一，不甚礙被告之防禦及訴訟之終結
    ，應得為訴之變更。增列請求64萬4,251元之說明：
①、系爭房地無法如期出售，原本預計109年10月應給付之價金，
    買受人直到110年3月17日才給付完畢，原告無法在109年10
    月取得價金、清償貸款，故有貸款利息之支出，又原告在上
    海商業儲蓄銀行當時尚有1785萬7,112元尚未清償，利息為1
    .725％，是109年10月3日至110年3月9日之利息支出共為13萬
    4,252元，有上海商業儲蓄銀行放款利息收據可稽（原證17
    ）。
②、又原告就系爭房地除了向上海商業儲蓄銀行辦理第一順位抵
    押權外，另有向私人駱龔海鷗辦理第二順位抵押權而借款，
    此亦有土地及建物第一類登記謄本可稽（原證18），當時尚
    積欠1,400萬元未償還，利息為5％，是109年10月1日至110年
    3月22日之利息支出共為33萬3,862元，由原告匯入駱龔海鷗
    指定之駱宏偉帳戶，有原告傳票及存款憑證可稽（原證19）
    。
③、系爭房地原本應於109年7月出售後，原告需要搬遷，所以另
    向百慶建設股份有限公司承租辦公室，因系爭房地無法如期
    出售，原告因此違約而給付百慶建設股份有限公司24,000元
    違約金，有轉帳傳票、匯款申請書可稽（原證20）。
④、又系爭房地未如期出售，原告必須多支出地價稅及房屋稅，
    地價稅原為一年29,741元，無法出售之期間以109年10月2日
    計算至110年3月22日，依比例計算原告多支出了13,954元之
    地價稅；房屋稅一年原為48,118元，無法出售之期間以109
    年10月2日計算至110年3月22日，依比例計算原告多支出了2
    2,575元之地價稅，有賣方代辦費用明細表、地價稅及房屋
    稅稅單可稽（原證21）。
⑤、又本件若原告可如期出售，所得價金清償貸款後，尚餘22,30
    3,888元，如以目前存款利息1.1％年利率計算，自109年10月
    1日至110年3月22日止，原告損失收入利息11萬5,608元。
⑥、以上各項損失總計為64萬4,251元。原告請求之損失不全部都
    是經濟上損失，其中100萬元應是實際財產權受損，其餘64
    萬4,251元屬於衍生性的經濟上損失，並不是純粹經濟上之
    損失。
㈧、原告的經濟上損失是在109年發生買賣契約時產生，時效不應
    該從94年起算，故否認有被告所辯稱之罹於時效的情形等語
    。
㈨、聲明（見本院卷第273頁）：
①、被告應給付原告164萬4,251元，及其中100萬元自起訴狀繕本
    送達翌日（即110年5月18日）起至清償日止、另其中64萬4,
    251元自110年10月13日起至清償日止，按週年利率5％計算之
    利息。
②、訴訟費用由被告負擔。
③、原告願供擔保請准宣告假執行。
二、被告臺南市永康地政事務所答辯略以：
㈠、查系爭111建號建物於69年辦畢第一次登記、系爭111-1、111
    -2、111-3建號建物則於64年辦畢第一次登記。構造及各層
    面積依序為：加強磚造，第1層53.00平方公尺、第2層94.90
    平方公尺、騎樓41.90平方公尺；鐵架磚石棉瓦，第1層423.
    80平方公尺、騎樓41.60平方公尺；木造，第1層41.61平方
    公尺；鐵架磚木石棉瓦，第1層204.02平方公尺（被證A-1）
    。
㈡、94年11月10日，本所收件94年永一字第202560號（被證A-2）
    由原告會同義務人即李葉公司（由清算人代表）檢附買賣契
    約書、權利人義務人身分證明文件、印鑑證明、增值稅單、
    契稅單、所有權狀等書面資料以買賣為登記原因申請所有權
    移轉予原告，經本所審查無誤後，於94年11月11日登記完畢
    。前開移轉登記當事人既然已按土地登記規則第34條規定檢
    附申請登記之文件齊備且無禁止移轉之限制，本所即依同規
    則第55條規定登記，並依同規則第65條規定發給權利書狀，
    於法自無不符。
㈢、至於原所有權人未於建物燒燬時至本所申請建物滅失，亦未
    於原地重建時申請建物保存登記，本所實無從得知原4筆建
    物已燒燬之情形，況本所管轄之建物眾多，根本無法一一查
    明建物現況予以逕為辦理消滅登記。
㈣、依94年原告與出賣人李葉公司之不動產買賣契約書第1條約定
    記載：「甲方保證所出售之房地不動產地號、面積、建號及
    一切均與地政機關所出具權狀證明文件相符無訛，如有虛偽
    不實，一切責任由甲方負責。」，足見李葉公司於現場重建
    建物與舊建物不符之情事自應由原出賣人李葉公司負責，且
    本所所記載之標示亦可提供系爭房地買賣時買方得對於標的
    物之查驗，故原告應自行查證系爭房地之現場狀況。
㈤、另依土地登記規則第27條規定略以：「下列登記由權利人或
    登記名義人單獨申請之：…七、消滅登記。」，舊建物燒毀
    後，本應由登記名義人申辦建物消滅登記，惟原所有權人李
    葉公司並未於建物燒燬時申請，亦未於原地重建時申請建物
    保存登記，被告身為登記機關，實無從知悉地上建物之實際
    現況。嗣於109年11月20日本所收件普字第118080號（被證A
    -3）由原告自行申請辦理建物滅失登記，並於案内附繳舊建
    物所有權狀正本，本所因此於登記完畢後依土地登記規則第
    68條「登記完畢之登記申請書件，除登記申請書、登記原因
    證明文件或其副本、影本及應予註銷之原權利書狀外，其餘
    文件應加蓋登記完畢之章，發還申請人。」之規定註銷原權
    利書狀，並無違誤等語。　　
㈥、聲明：
①、原告之訴駁回。
②、訴訟費用、測量費、規費由原告負擔。
三、被告臺南市政府財政稅務局答辯略以：
㈠、依契稅條例第29條規定：「契稅由直轄市及縣（市）稅捐稽
    徵處徵收或鄉、鎮、市、區公所代徵之。」，原告於94年10
    月18日辦理契稅申報時，係由改制前之臺南縣永康市公所代
    為徵收契稅，原告係向永康市公所辦理契稅申報，而非向新
    化分處申報契稅，此部分原告尚有誤解。改制前之臺南縣永
    康市，原屬地方自治團體，為具有法人資格之公法人，改制
    前臺南縣永康市公所為地方行政機關；嗣原臺南縣與原臺南
    市於99年12月25日合併升格改制為直轄市即臺南市，原臺南
    縣永康市同時依法改制為臺南市永康區，而喪失其原地方自
    治團體之公法人地位，依地方制度法第87條之3第1項規定，
    原縣（市）及鄉（鎮、市）之原有資產、負債及其他權利義
    務，均由改制後之直轄市概括承受，被告財稅局並無意見。
    另「本府設下列一級機關：十六、財政稅務局。」、「本局
    設下列科、室，分別掌理有關事項：六、財產稅科：地價稅
    、土地增值稅、田賦、工程受益費、房屋稅、契稅及檢舉案
    件等稽徵行政事項。」、「本局因業務需要設置分局，辦理
    轄區内稅捐稽徵等事項，其配屬員額由本局總員額内分配。
    」、「前二項賠償義務機關經裁撤或改組者，以承受其業務
    之機關為賠償義務機關。無承受其業務之機關者，以其上級
    機關為賠償義務機關。」分為臺南市政府組織自治條例第11
    條第1項第16款、臺南市政府財政稅務局組織規程第3條第6
    款、第8條及國家賠償法第9條第3項所明定。是以，原告以
    其94年10月18日向永康市公所辦理契稅申報事由申請國家賠
    償，依前揭規定，應以被告財稅局為賠償義務機關。
㈡、原保存登記之建物（臺南縣○○市○○段000○00000○00000○00000
    ○號，門牌號碼：臺南縣○○市○○里○○路0巷00號，整編前門牌
    號碼：建國700-7號），原所有權人為李葉公司，於73年6月
    14日因火災滅失，惟卻並未向地政機關辦理滅失登記。嗣原
    所有權人於同址建國里復興路1巷26號，分別於75年8月及89
    年7月自行建造新建物，並向新化分處申報設立房屋稅籍（1
    00年縣市合併改制前為臺南縣○○市○○里○○路0巷00號，房屋
    稅籍編號原為00000000000、00000000000，100年因縣市合
    併變更為00000000000、00000000000）。
㈢、按國家賠償法第2條第2項規定：「公務員於執行職務行使公
    權力時，因故意或過失不法侵害人民自由或權利者，國家應
    負損害賠償責任。公務員怠於執行職務，致人民自由或權利
    遭受損害者亦同。」，準此，人民主張賠償請求權存在者，
    須以公務員於執行職務或行使公權力時，因故意或過失之不
    法行為，或公務員怠於執行職務，導致其自由或權利受侵害
    並受有損害為必要，若於要件未經舉證適足者，即不能認為
    有此國家賠償請求權存在；另國家賠償法第8條規定：「賠
    償請求權，自原告知有損害時起，因2年間不行使而消滅；
    自損害發生時起，逾5年者亦同。」。次按不動產登記係屬
    地政機關業務，稅捐稽徵機關既非不動產登記機關，倘納稅
    人所申報之房屋契稅，係符合契稅條例之規定，稽徵機關自
    不得拒絕受理，此有財政部68年9月26日台財稅第36794號函
    意旨可參。另「納稅義務人應於不動產買賣…之日起三十日
    内，填具契稅申報書，並檢附公定格式契約書及有關文件，
    向當地主管稽徵機關申報契稅。」為契稅條例第16條第1項
    所明定。原告於94年10月18日向永康市公所辦理契稅申報，
    是依契稅條例規定，買賣取得不動產者，應由納稅義務人（
    即買受人原告）填具「契稅申報書」，並檢附「公定格式契
    約書」即建物所有權移轉契約書及有關文件辦理契稅申報，
    原告於94年10月18日填具契稅申報書，申報書上明確記載移
    轉建物之房屋稅籍編號為「00000000000」及「00000000000
    」，並檢附房屋稅籍證明書、系爭同段111、111-1、111-2
    、111-3建號建築改良物所有權狀、買賣所有權移轉契約書
    及相關文件向永康市公所辦理契稅申報。原告為契稅申報義
    務人，自應詳實確認建物相關資料，且依原告自行檢附之房
    屋稅籍證明書，亦明確記載其建物之起課年月分別為75年8
    月及89年7月，原告自難推諉系爭建物之起課年月與原保存
    登記舊建物之建築完成日期全然不知。另依行政程序法第11
    9條第2款規定：「受益人有下列各款情形之一者，其信賴不
    值得保護：……二、對重要事項提供不正確資料或為不完全陳
    述，使行政機關依該資料或陳述而作成行政處分者。三、明
    知行政處分違法或因重大過失而不知者。」，原保存登記建
    物其建築完成日期、主要建築材料分別為大灣段111建號：6
    8年10月、加強磚造，111-1建號：61年12月、鐵架磚石棉瓦
    ，111-2建號：57年10月、木造，111-3建號：57年10月、鐵
    架磚木石棉瓦。而系爭建物之起課年月及構造別乃：房屋稅
    籍編號「00000000000」、75年8月、加強磚造及「00000000
    000」、89年7月、鋼鐵造。是以，系爭建物顯與原保存登記
    建物間之建築外觀、構造、材質不同，原告僅須稍加注意即
    可察覺，惟原告未予查明，而於自行辦理契稅申報時，逕予
    提供錯誤之資料，致使永康市公所核定之契稅繳款書上載有
    原保存登記建物之建號，原告自不得據此主張信賴保護。
㈣、另契稅申報係為契稅核課之必要，原保存登記建物既已於72
    年間燒毀，自不得於94年10月18日再為契稅申報、辦理移轉
    ，至系爭建物究否係屬已辦理保存登記之建物，於契稅核課
    並無相干。永康市公所於94年契稅核課時，係依據原告所提
    出之契稅申報書記載資料及房屋稅籍證明書據以核定契稅繳
    款書，故以原告為納稅義務人，並以當時之房屋現值為契價
    ，核定買賣契稅為2萬1,138元及3萬8,310元，於法並無違誤
    ，亦經原告於94年11月10日繳納完畢。原告主張因信任契稅
    內容而致其受有損害，顯屬無據。原告如因系爭建物係未辦
    理保存登記之新建物，與原買賣契約約定不同，自應依買賣
    契約書向出賣人李葉公司請求賠償，並非向被告請求國家賠
    償。至契稅申報完竣後，得否辦理不動產登記，則屬地政機
    關業務，與稅捐稽徵機關無涉。綜此，系爭建物究否得辦理
    保存登記，及原告得否主張以原保存登記建物之名義辦理系
    爭建物之不動產移轉登記，均與本案契稅申報並無相當因果
    關係。是以，永康市公所尚無不法執行職務行使公權力或怠
    於執行職務之行為，實難認被告財稅局有國家賠償法第2條
    第2項之國家賠償責任，原告請求國家賠償，於法無據。
㈤、退步言之，原告於94年間因買賣取得者係未辦理保存登記之
    新建物，與其主觀認定買受者係已辦理保存登記之舊建物自
    有不同，其損害於94年間即已發生，然原告遲至109年12月3
    1日始提起本案訴訟，已逾國家賠償法第8條後段規定之自損
    害發生時起5年之規定，已罹於消滅時效，被告依法為時效
    抗辯，拒絕賠償。
㈥、如果原告所指建物是指舊建物，則該舊建物於72年間已經燒
    燬滅失，那麼原告所提之94年買賣契約則屬客觀不能之無效
    契約。如果原告所指建物是指於75年間重新搭建的新建物，
    則依國家賠償法規定，得請求賠償的受損標的是「權利」，
    然原告所請求之100萬元或擴張請求之64萬多元，均屬「經
    濟上之損失」，依法亦不能請求國家賠償。
㈦、再者，72年火災時，原告之前手李葉公司就已自己來申報欲
    免繳房屋稅，理由寫「拆除」（鈞院卷P142、144），之後
    一直到75年，李葉公司又來申報「新建」房屋（P128，右上
    方有申報書之字號），並且申請開始課徵房屋稅，由此可證
    ，原告如果認為其真有損失，亦應向其前手李葉公司請求賠
    償，被告機關並無故意或過失。
㈧、庭呈臺南縣房屋稅籍登記表4 張，其中第二、四頁在當時就
　  有記載於73年6 月14日因火災全燬，足以證明94年間移轉的
　  是全新建築的新建物（75年8月及89年7月）。而94年被告核
　  定契稅是依據原告自己提出的新建物房屋稅籍資料以及舊建
　  物的所有權狀來核定，因為原告提出了舊建物的所有權狀，
　  所以才導致我們的人員核定契稅時依照原告提出的舊建物所
　  有權狀登記上舊的建號，但契稅的核定是依照新建物的房屋
　  稅籍資料來核定，所以契稅的核定是正確的，只是誤載了舊
　  建物的建號而已。94年是由永康市公所核定契稅，當時的人
　  員可能沒有注意到原始起造年月，但我們稅務機關核定契稅
　  只需負責契稅核定之金額是否正確，至於建號誤載與否，並
　  不是我們的主要業務內容，況且會誤載舊建號也是因為原告
　  提出了錯誤的舊建物所有權狀導致，故被告否認有何過失等
　  語。
㈨、聲明：
①、請求駁回原告之訴及其假執行之聲請。
②、訴訟費用由原告負擔。
③、如受不利之判決，願供擔保請准宣告免為假執行。
四、本院得心證之理由：
㈠、經查，改制前臺南縣○○市○○段000○00000○00000○00000○號，
    門牌號碼：臺南縣○○市○○里○○路0巷00號（整編前門牌號碼
    ：建國700-7號），原保存登記建物之原所有權人為李葉公
    司，於73年6月14日因火災而滅失，並未向地政機關辦理滅
    失登記；然李葉公司有申報欲免繳房屋稅，理由記載「拆除
    」（見本院卷第142、144頁，第420至426頁臺南縣房屋稅籍
    登記表）；嗣李葉公司於同址改制前臺南縣○○市○○里○○路0
    巷00號分別於75年8月及89年7月自行建造新建物，並向新化
    分處申報設立房屋稅籍（100年縣市合併前房屋稅籍編號原
    為00000000000、00000000000，100年因縣市合併變更為000
    00000000、00000000000）；又於75年10月23日時，李葉公
    司有再申報「新建」房屋（同卷第128、130頁）並申請開始
    課徵房屋稅；而原保存登記之建物之建築完成日期、主要建
    築材料分別為：大灣段111建號：68年10月、加強磚造，111
    -1建號：61年12月、鐵架磚石棉瓦，111-2建號：57年10月
    、木造，111-3建號：57年10月、鐵架磚木石棉瓦；另系爭
    新建物之起課年月及構造別乃係：房屋稅籍編號「00000000
    000」係75年8月、加強磚造，房屋稅籍編號「00000000000
    」係89年7月、鋼鐵造；94年間原告買受系爭房地時，契稅
    經核定為2萬1,138元及3萬8,310元，原告於94年11月10日繳
    納完畢等情，有臺南縣房屋稅籍登記表、房屋平面圖、臺南
    縣永康市公所94年10月20日契稅查定表、契稅申報書、房屋
    稅籍證明書、門牌證明書、建築改良物所有權狀、建築改良
    物買賣所有權移轉契約書等附卷可稽，並為兩造所不爭執，
    堪以認定。
㈡、按國家依國家賠償法第2 條第2 項規定所負損害賠償責任，
    係就公務員職務上侵權行為所負之間接責任，必先有特定之
    公務員於執行職務行使公權力時，因故意或過失不法侵害人
    民之自由或權利，該特定公務員之行為已構成職務上之侵權
    行為時，國家始應對該受損害之人民負賠償之責任（最高法
    院92年度台上字第556號判決意旨參照）。又按侵權行為之
    債，以有侵權之行為及損害之發生，並二者間有相當因果關
    係為其成立要件（即「責任成立之相當因果關係」）（最高
    法院101 年度台上字第443號判決意旨參照）；再按民事上
    之共同侵權行為，必須各行為人之故意或過失行為，均為其
    所生損害之共同原因，始足成立，又各行為人就其行為須有
    故意或過失，以及該行為與損害間須有相當因果關係，俱為
    構成侵權行為所不可或缺之要件，如其中一人祇要欠缺其一
    ，不但其侵權行為無由成立，尤無成立共同侵權行為之餘地
    （最高法院84年度台再字第9號判決意旨參照）。是損害賠
    償責任之成立，以行為與損害間具有因果關係為要。另按當
    事人主張有利於己之事實者，就其事實有舉證之責任，民事
    訴訟法第277 條定有明文，民事訴訟如係由原告主張權利者
    ，應先由原告負舉證之責，若原告先不能舉證，以證實自己
    主張之事實為真實，則被告就其抗辯事實即令不能舉證，或
    其所舉證據尚有疵累，亦應駁回原告之請求（最高法院17年
    上字第917號判例意旨可資參酌）。
㈢、本件原告固主張其於94年向李葉公司購買系爭房地後，即信
    賴被告永康所核發之土地及建物所有權狀，然因被告永康所
    之登記錯誤、遺漏或虛偽，導致原告於109年欲再出售予李
    享時，無法提出新建物之建物所有權狀而遭減價100萬元受
    有損害云云，然查，系爭舊建物於73年6月14日因火災而滅
    失後，原所有權人李葉公司並未向被告永康所辦理建物滅失
    登記，亦未於原地重建系爭新建物時向被告永康所申辦建物
    保存登記，有如前述，是衡諸常情事理，被告永康所自無從
    知悉系爭舊建物是否燒燬或重建之情形，而依法被告永康所
    並無主動調查建物現況之義務，故原告據此主張被告永康所
　　有執行職務行使公權力時因故意或過失不法侵害人民權利之
    事由，即非有據。
㈣、按「納稅義務人應於不動產買賣…之日起三十日内，填具契稅
    申報書，並檢附公定格式契約書及有關文件，向當地主管稽
    徵機關申報契稅。」為契稅條例第16條第1項所明定。查原
    告乃納稅義務人，前於94年10月18日向永康市公所辦理契稅
    申報，自行填具「契稅申報書」，並檢附「公定格式契約書
    」即建物所有權移轉契約書、「臺南縣稅捐稽徵處房屋稅籍
    證明書」及有關文件辦理契稅申報，觀之原告於94年10月18
    日填具之契稅申報書，其上明確記載移轉建物之房屋稅籍編
    號為「00000000000」及「00000000000」，其中「00000000
    000」部分，原告即自行填載移轉建物之面積為41.61平方公
    尺、465.40平方公尺、204.02平方公尺（合計為711.03平方
    公尺）（同卷第184頁），核即與原告自行檢附之該稅籍編
    號之房屋稅籍證明書上記載之建物面積135.3平方公尺、107
    0.1平方公尺（合計為1205.4平方公尺）（同卷第186頁）顯
    然不符，縱原告陳稱其非專業建築人士，無從分辨新舊建物
    之構造、建材等部分，惟就簡單明確之建物面積，原告當無
    推諉不知之理。況原告於契稅申報書上自行填載課稅現值為
    638,500元，核與其檢附之房屋稅籍證明書上之課稅現值一
    致，益徵原告有能力調得房屋稅籍資料並據房屋稅籍資料之
    內容填報契稅申報書，則其就移轉建物所有權之「重要事項
    」亦即總面積部分，自無忽略不知之理，甚且原告係委託專
    業之代書杜憲琳辦理契稅申報（見本院卷第184頁、補字卷
    第23頁），更無推諉以不知或無能力查知云云之餘地。而被
    告財稅局業務承接之94年間核定之契稅金額並無違誤，有臺
    南縣永康市公所契稅查定表附卷可稽（見本院卷第182頁）
    ，是故原告據此主張被告財稅局有執行職務行使公權力時因
    故意或過失不法侵害人民權利之事由，洵非有理。
㈤、再查，原告亦委託專業代書杜憲琳於94年間辦理系爭房地之
    移轉登記，稽之建築改良物買賣所有權移轉契約書之記載，
    原告斯時買受之建物四筆之總面積乃900.83平方公尺，此有
    該契約書1份及建物所有權狀4份附卷為憑（見本院卷第50頁
    、補字卷第32至35頁），顯然亦與前述稅籍編號「00000000
    000」之房屋稅籍證明書上記載之建物總面積1205.4平方公
    尺即有不合。依行政程序法第119條第2款規定：「受益人有
    下列各款情形之一者，其信賴不值得保護：……二、對重要事
    項提供不正確資料或為不完全陳述，使行政機關依該資料或
    陳述而作成行政處分者。三、明知行政處分違法或因重大過
    失而不知者。」，本件原告對於移轉建物之總面積因重大過
    失而不知，自不得對被告永康所、被告財稅局主張信賴保護
    。
㈥、又查，觀之原告與原出賣人李葉公司於94年間簽訂之不動產
    買賣契約書第1條約定明載：「甲方（李葉公司）保證所出
    售之房地不動產地號、面積、建號及『一切均與地政機關所
    出具權狀證明文件相符無訛，如有虛偽不實，一切責任由甲
    方負責』。」等語明確在卷（見補字卷第24頁），從而，本
    件原告如認其所持有之建物所有權狀有何登記不實致其受有
    損害之情況，亦應依買賣契約關係對李葉公司為請求，方為
    正辦。
五、綜上所述，本件原告無法證明被告2人有何執行職務行使公
    權力時因故意或過失不法侵害人民權利之事由、亦無從主張
    信賴保護原則之適用，則原告復主張被告2人應負損害賠償
    責任，自屬無據。從而，原告依民法第184 條第1 項前段、
    第185 條及國家賠償法第2 條第2 項前段等規定，提起本件
    訴訟，其訴為無理由，應予駁回。原告之訴既經駁回，其假
    執行之聲請亦失其附麗，應併駁回。
六、本件事證已臻明確，兩造其餘攻擊防禦方法及所提出之證據
    ，經核與判決之結果不生影響，爰不另一一論述。
七、據上論結，原告之訴為無理由，依民事訴訟法第78條，判決
    如主文。
中　　華　　民　　國　　110 　年　　11　　月　　30　　日
                  民事第五庭  法  官　吳金芳
以上正本證明與原本無異。
如不服本判決，應於判決送達後20日內，向本院提出上訴狀並表
明上訴理由（須附繕本），如於本判決宣示後送達前提起上訴者
，應於判決送達後20日內補提上訴理由書（須附繕本）。如委任
律師提起上訴者，應一併繳納上訴審裁判費。
中　　華　　民　　國　　110 　年　　11　　月　　30　　日
                              書記官  李崇文